【裁判字號】    99,重訴,130
【裁判日期】    990719
【裁判案由】    侵權行為損害賠償
【裁判全文】
臺灣板橋地方法院民事判決             99年度重訴字第130號
原      告    己○○
兼法定代理人  戊○○
原      告    乙○○
              丁○○
              丙○○
上五人共同
訴訟代理人    佘遠霆律師
被      告    庚○○
訴訟代理人    甲○○
上列當事人間因過失傷害案件（98年度交易字第359號），原告
提起附帶民事訴訟請求侵權行為損害賠償事件（98年度交重附民
字第28號），經本院刑事庭裁定移送前來，本院於民國99年7月8
日言詞辯論終結，判決如下：
    主  文
被告應給付原告己○○新臺幣壹佰參拾參萬壹仟陸佰肆拾元，及
自民國九十八年十二月一日起至清償日止，按週年利率百分之五
計算之利息。
被告應給付原告戊○○新臺幣貳拾捌萬元，及自民國九十八年十
二月一日起至清償日止，按週年利率百分之五計算之利息。
被告應給付原告乙○○新臺幣壹拾肆萬元，及自民國九十八年十
二月一日起至清償日止，按週年利率百分之五計算之利息。
被告應給付原告丁○○新臺幣壹拾肆萬元，及自民國九十八年十
二月一日起至清償日止，按週年利率百分之五計算之利息。
被告應給付原告丙○○新臺幣壹拾肆萬元，及自民國九十八年十
二月一日起至清償日止，按週年利率百分之五計算之利息。
原告其餘之訴駁回。
訴訟費用由被告負擔十分之三，餘由原告負擔。
本判決第二項至第四項得假執行。
    事實及理由
一、原告起訴主張：
  (一)原告己○○於民國97年10月30日早上5時35分許，在台北縣
    土城市○○道路河堤便道機車道（以下簡稱系爭道路）慢行
    腳踏車時，遭被告駕駛車牌號碼AJ3-555號機車超速且未注
    意車前狀況從後撞擊，致原告己○○受有「外害性顱內出血
    」等重傷，雖經手術治療後，至今仍受有「硬腦膜下血腫、
    外傷性蜘蛛網膜下出血、急性呼吸衰竭」，並已呈現昏迷不
    醒、意識不清等重傷害（業經鈞院98年度禁字第218號裁定
    宣告禁治產在案）。上開犯罪事實，為被告承認犯罪，業經
    台灣板橋地方法院檢察署98年度調偵字第679號起訴，並經
    鈞院於98年12月30日以98年度交易字第359號判決被告因過
    失傷害人致重傷，判處有期徒刑6月，如易科罰金，以新臺
    幣壹仟元折算壹日，並於99年1月29日確定在案。
  (二)經查，本件系爭道路沿路時速限制為20公里至40公里，惟被
    告於97年10月30日於台北縣政府警察局土城分局調查筆錄中
    自承：（警察問：…行駛車速多少公里？…）被告回答：…
    70公里（事故地點無煞車痕跡）。是被告明顯超速，已違反
    道路交通管理處罰條例第40條、交通安全規則第93條第1項
    前段之規定。又本件系爭道路旁邊有藍球場，是系爭道路上
    有行人穿越道之設置，沿路上更有注意行人、慢行等標誌，
    被告除應按規定時速駕車外，更應減速慢行，並小心有無行
    人出入，被告竟未減速慢行，已違反道路管理處罰條例第44
    條第1項第2款之規定。又原告己○○與被告之行車位置關係
    ，原告己○○所騎之腳踏車為前車，被告所駕駛為後車，按
    交通安全規則第94條第1項規定，後車應與後車保持隨時可
    以煞停之距離，被告未與原告己○○保持安全距離，已違反
    上開規定無誤。綜上，被告違反上開規定，而依當時情況並
    無不能注意之情事，竟疏未注意，造成原告己○○身體上多
    處損傷及精神上莫大痛苦，應負民法第184條第1項前段、第
    2項、第193條第1項及第195條第1項前段之損害賠償責任。
  (三)原告己○○爰依民法第184條第1項、第2項及第195條第1項
    之規定，請求被告就其傷害行為負賠償以下之損害：
    1.醫療費用：原告己○○自事故發生起至98年11月止，已支
      出醫藥費164552元。
    2.看護費用：原告己○○自事故發生起至98年12月止，已支
      出看護費用525386元。又原告己○○至98年12月時為82.5
      歲，依內政部統計處97年度台灣省簡易生命表（單一年齡
      組），82歲之男性的平均餘命尚有7.40歲，則原告己○○
      之平均餘命尚有6.9歲（7.4－0.5＝6.9）。再者，原告己○○每月的平均看護費用為35000元，茲以霍夫曼式扣除
      中間利息計算一次給付，原告己○○尚得請求之看護費用
      為0000000元（[35000×12×5.00000000]＋[35000×12×
      (6.00000000-0.00000000)×0.9]＝0000000）。故原告己○○因本件車禍事故所生之看護費用為0000000元（52538
      6＋0000000＝0000000）。
    3.交通費用：原告自事故發生起至98年10月止，已支出交通
      費用23600元。
    4.其他雜支費用：原告己○○自事故發生起至98年12月底共
      計14個月（97年10月30日起至98年12月止，共計14個月）
      ，已支出雜支費用41748元。又原告己○○每月平均須支
      付2982元（41748÷14＝2982），平均餘命如上所述尚有
      6.9歲，茲以霍夫曼式扣除中間利息計算一次給付，原告
      己○○尚得請求之雜支費用為216732元（[2982×12×5.
      00000000]＋[2982×12×(6.00000000-0.00000000)×0.
      9]＝216732）。綜上，原告己○○因本件事故所生之雜支
      費用為258480元（41748＋216732＝258480）。
    5.精神慰撫金：原告己○○高職畢業，現為榮民，名下無任
      何財產，雖於事故發生時高齡81歲，惟因常年運動，身體
      健朗而無病痛，現因被告過失致重傷，全身重度肢殘，須
      長年臥病在床，日常生活已無法自理，並累及家人，所遭
      受之精上痛苦實屬巨大，請求被告應賠償200萬元之精神
      慰撫金。
    6.依上所述，原告己○○受有0000000元之損失（164552＋
      0000000＋23600＋258480＋0000000＝0000000），扣除已
      領取新光產物保險公司給付之強制汽車責任保險金000000
      0元後，尚得請求0000000元之損害賠償（000000000000
      000＝0000000）。
  (四)本件原告己○○幾近植物人，且已被宣告禁治產，而原告戊○○係原告己○○之配偶，原告乙○○、丁○○及丙○○係
    原告己○○之子女，對於被告不法過失侵害原告己○○之行
    為，渠等精神上遭受莫大痛苦，渠等親情、倫理及生活相互
    扶持之利益受到侵害，必須持續終身照顧，情節重大，爰依
    民法第195條第3項準用同條第1項之規定，請求被告非財產
    上之損害賠償：
    1.原告戊○○小學畢業，現為家管，係原告己○○之配偶，
      結婚多年，對於攜手一生之伴侶因車禍重傷成為植物人，
      感情遭受重大痛苦，侵害情節重，請求被告賠償100萬元
      。
    2.原告乙○○和春技術學院畢業，現職為金寶山事業股份有
      限公司服務部禮儀課執禮司，育有二子女、丁○○為台北
      醫學院畢業，現職為台北縣立醫院藥師，及丙○○為景文
      高職畢業，現職為擺攤賣衣服為業，均係原告己○○之子
      女，對於至親因車禍重傷成為植物人，感情上實痛苦萬分
      ，侵害情節重大，請求被告各賠償原告等人50萬元。
  (五)訴之聲明：
    1.被告應給付原告己○○0000000元，及自起訴狀繕本送達
      之翌日起至清償日止，按週年利率5%計算之利息。
    2.被告應給付原告戊○○0000000元，及自起訴狀繕本送達
      之翌日起至清償日止，按週年利率5%計算之利息。
    3.被告應給付原告乙○○500000元，及自起訴狀繕本送達之
      翌日起至清償日止，按週年利率5%計算之利息。
    4.被告應給付原告丁○○500000元，及自起訴狀繕本送達之
      翌日起至清償日止，按週年利率5%計算之利息。
    5.被告應給付原告丙○○500000元，及自起訴狀繕本送達之
      翌日起至清償日止，按週年利率5%計算之利息。
二、被告則以：被告對於其因超速行駛致生本件損害並不爭執，
    惟原告己○○亦未依規定騎乘自行車於機車專用道上，反而
    行駛於機車專用道上，依一般人的經驗，實難預測於機車專
    用道上，前方會突然出現極慢速且未於後輪處為設置反光或
    照明設備之自行車，致被告在晨霧及路燈未開啟視線不良之
    情況下，煞避不及致生本件事故，原告己○○對本件損害之
    發生，顯然與有過失，自應分擔部分損害，爰依民法第217
    條之規定，請求依法審酌並減輕或免除被告之損害賠償金額
    。又依原告所提出救護車出勤救護紀錄表中，有關原告己○○意識狀況部分，有時記載意識模糊，有時意識狀況好轉或
    意識清楚，不一而足，原告己○○若持續為植物人狀態，意
    識狀況應該都是不清楚的，此部分是否指原告己○○傷勢真
    有好轉之情事？應予查明。且原告己○○主張依平均餘命計
    算損害賠償額部分，依最高法院86年度台上字第784號裁判
    意旨，認植物人由於免疫能力低弱，抵抗力差，容易遭受感
    染，引生併發症，穩定情形比一般人低，生命自然較一般人
    容易處於危險狀態，故植物人的平均餘命自然較常人為短，
    而非以一般人的平均餘命計算之。被告只有高中畢業，求職
    不易，現在的工作是在菜市場被親戚僱用擺攤賣水果，一個
    月收入只有23 000元，名下亦無任何財產，原告等請求精神
    賠償對被告而言，真是天文數字，請求金額均顯過高，實非
    被告所能負擔。原告己○○分別於98年8月6日及12月24日自
    被告機車投保之新光產物保險股份有限公司，理賠獲償0000
    000元，此部分亦應於自被告請求之金額扣除之，因被告所
    投保最高可獲得170萬元理賠金，故原告尚可繼續申請餘額
    80537元，亦應予以扣除等語資為抗辯。並聲明：原告之訴
    駁回。
三、本院之判斷：
  (一)原告請求爰引本院98年度交易字第359號刑事判決所認定之
    犯罪事實，而為本件被告不法侵權行為之事實如下：被告於
    97年10月30日凌晨5時35分許，騎乘車牌號碼AJ3-555號重型
    機車，沿系爭道路由板橋市往三峽鎮方向行駛，行經該堤外
    便道「高管所城林3之1號」電線桿前路段時，本應注意車輛
    行駛時，駕駛人應注意車前狀況，並隨時採取必要之安全措
    施，且於該最高速限為時速40公里之路段，不得超速行駛，
    而依當時客觀環境，天候晴，光線為晨光，路面乾燥無缺陷
    ，道路無障礙物，且視距良好，依其智識、能力亦無不能注
    意之情事，竟疏於注意，貿然以時速約70公里之速度超速行
    駛；適有原告己○○騎乘自行車同向行駛於被告車輛前方，
    被告未注意車前狀況，以時速約70公里之高速駛至原告己○○自行車後方時，已閃煞不及，而自後方猛力撞擊原告己○○所騎乘之自行車，致原告己○○人車倒地，受有硬腦膜下
    出血、蜘蛛網膜下出血、急性呼吸衰竭等傷害，經送往財團
    法人亞東紀念醫院急救，施行顱內壓監測器置入術、腦室至
    腹腔引流管置入術後，仍有意識不清、四肢無力、對外界溝
    通反應不良（即俗稱植物人）之於身體、健康重大難治之重
    傷害等情，為被告所不爭，並核與本院依職權調閱台灣板橋
    地方法院檢察署98年度他字第944號、98年度調偵字第679號
    偵查卷及本院98年度交易字第359號刑事審理卷內所附台北
    縣政府警察局土城分局函送道路交通事故調查卷宗所附道路
    交通事故現場草圖及現場圖、調查報告表(一)、(二)、警訊筆錄
    、現場照片12張等影本可稽，且有原告提出亞東紀念醫院診
    斷證明書乙件為證，自堪信為真實。被告雖抗辯依原告己○○所提救護車出勤紀錄表勾選病患意識清楚等情，故其目前
    意識狀態應有疑義云云，本院認依原告提出亞東紀念醫院於
    99年6月11日出具之診斷證明書記載：「…98年2月17日出院
    ，於門診追蹤至今，現仍意識不清，四肢無力，對外界溝通
    反應不良，目前24小時臥床，日常生活需專人照顧，需使用
    氣切管及氧氣等語，有卷附診斷證明書正本在卷可參，且原
    告己○○之精神狀態，業經本院於98年11月13日裁定原告己○○經鑑定後為「心神喪失」，有原告提出本院98年度禁字
    第281號裁定影本為證，原告所提出救護車出勤紀錄，僅係
    依載運病患就醫時外觀而為判別，尚難遽為關於原告己○○
    目前病情之依據，所辯各節，無堪憑採，併此敘明。
  (二)本件被告抗辯當時雖因超速行駛而有過失，但原告己○○未
    依規定在自行車專用車道內行駛，而行駛於機車專用道，且
    其自行車後輪處無反光或照明設備，僅於兩側腳踏板處有反
    光裝置，反光及照明設備欠完善，亦與有過失，原告己○○
    因過失致被告受傷涉犯刑事責任部分，業經台灣板橋地方法
    院檢察署檢察官以98年度偵字第18461號起訴，及鈞院98年
    度交簡字第4187號判決原告己○○有罪確定云云。原告己○○之訴訟代理人對於被告抗辯與有過失及經刑事判決有罪確
    定乙節，並不爭執，僅稱與有過失比例應屬輕微云云，並有
    卷附上開起訴書及刑事判決書查詢資料可稽。經查：被告於
    本件事故發生後2個多小時即97年10月30日8時許警訊時自承
    ：「…當時起霧，我開大燈行駛，行駛至事故地點時，我發
    現在我前方不到1公尺，對方腳踏車沒有任何反光裝置或警
    示燈，這時我已經來不及反應就撞上對方…無雨，路況良好
    。視線起霧，天色昏暗，車流量不多…（行車速度多少公里
    ？）70公里」等語（98年度他字第944號偵查卷第30頁參照
    ）本院參酌道路交通事故調查報告表(一)關於4.天候：晴、5.
    光線：晨或暮光、7.速限：40公里、8.道路型態：直路、9.
    事故位置：機車專用道等情，被告騎乘機車於直路之機車專
    用道上，當時天候起霧及晨光視線不良之情況下，即應注意
    減速慢行，作隨時停車之準備，竟疏未注意，仍以約70公里
    之時速嚴重超速行駛，煞避不及由後撞及前行原告己○○騎
    乘之腳踏車而肇事，被告應有過失甚明。又原告己○○未依
    規定在自行車專用道上行駛，竟行駛於機車專用道上，且反
    光設備有欠完善，影響行車安全，互核台灣省車輛行車事故
    覆議鑑定委員會覆議意見，亦同認定被告為肇事主因、原告
    己○○為肇事次因，有該會鑑定意見書影本在卷可稽（附於
    98年度調偵字第679號偵查卷第105、106頁參照），是被告
    抗辯原告己○○就本件交通事故之發生，亦與有過失等語，
    應堪憑採。本院審酌上開肇事經過，認被告之過失比例為30
    %，原告己○○之過失比例70%。
  (三)按故意或過失，不法侵害他人權利者，負損害賠償責任。不
    法侵害他人身體或健康者，對被害人因此減少或喪失之勞動
    能力或增加生活上之需要時，應負損害賠償責任。不法侵害
    他人身體、健康、名譽、自由、信用、隱私、貞操，或不法
    侵害其他人格法益而情節重大者，被害人雖非財產上之損害
    ，亦得請求賠償相當之金額。於不法侵害他人基於父、母、
    子、女或配偶關係之身分法益而情節重大者，準用之。民法
    第184條第1項前段、第193條第1項、第195條第1項前段、第
    3項分別定有明文。原告主張被告因過失不法侵權行為，依
    上開規定，請求被告負損害賠償責任，洵為正當。
  (四)茲就原告己○○得請求之項目及金額分述如下：
    1.醫療費用164552元部分：
      原告主張其受傷後，分別亞東紀念醫院及元復醫院進行醫
      療照護，共計支出醫療費用164552元，業據原告提出醫療
      費用單據為證，復為被告所不爭，故原告此部分之請求，
      洵屬正當。
    2.交通費23600元部分：
      原告主張自事故發生之後至98年10月止，已支出交通費用
      23600元部分，有原告提出救護車出勤救護紀錄表影本20
      張為證，被告亦不爭執，本院認原告此部分之請求確係其
      因本件車禍事故而增加生活上之需要而支出，且為治療所
      必要之支出，應屬合理。
    3.看護費用0000000元部分：
      原告請求自本件車禍事故發生之後至98年12月止，已支
        付看護費用525386元部分：業據原告提出被告亦不爭執
        之皖美照顧服務員繳費證明單、元復醫院附設護理之家
        私立元復老人養護中心收費明細表影本共計20張，依原
        告己○○目前病情意識不清，四肢無力，對外界溝通反
        應不良，尚需24小時臥床，日常生活需專人照顧，並使
        用氣切管及氧氣等情，有原告提出診斷證明書為證，原
        告此部分之請求洵屬正當。
      原告請求自98年12月起尚有平均餘命6.9歲，故計算一
        次給人付看護費用0000000元部分：原告於98年12月時
        為82.5歲，依內政部頒布97年臺灣省簡易生命表（單一
        年齡組），82歲之男性的平均餘命尚有7.40歲，原告平
        均餘命尚有6.9歲（7.4－0.5＝6.9），以被告亦不爭執
        之每月平均看護費用35000元為標準，並以霍夫曼式扣
        除中間利息計算一次給付，原告尚得請求之看護費用為
        0000000元【（35000×12×5.000 00000）＋35000×12
        ×（6.0000000000.0 0000000）×0.9＝0000000】。
      被告對於原告請求給付看護費用部分雖不爭執，惟抗辯
        原告已係植物人，其計算平均餘命時，不應以一般人平
        均餘命作為標準云云。被告雖以植物人由於免疫能力低
        弱，抵抗力較差，容易遭受感染，引發併發症，其存活
        率比一般人低等情，惟目前醫學日益精進，被告亦未提
        出植物人平均餘命確顯與一般人不同之證據，故被告所
        辯非屬可採，併此敘明。
      小計：原告請求被告給付看護費部分0000000元（52538
        6＋0000000＝0000000），允為正當。
    4.其他雜支費用258480元部分：
      原告因車禍事故，造成傷勢嚴重，須長期臥床，24小時
        需他人照護療養，關於照護療養之物品需求，自屬必要
        ，原告請求自本件車禍事故發生後至98年12月止，共計
        支出長期照護雜支費用41748元，業據原告提出被告亦
        不爭執之購物統一發票影本共計66張為證，原告此部分
        之請求自屬合理。
      依原告提出長期照護雜支費用單據為證，平均每月須支
        付2982元部分，為被告所不爭，再依原告平均餘命6.9
        年為標準，並以霍夫曼式扣除中間利息計算請求被告一
        次給付216732元【（2982×12×5.00000000）＋2982×
        12×（6.0000000000.00000000）×0.9＝216732】，
        為有理由。
      小計：原告請求被告給付長期照護雜支費用258480元（
        41748＋216732＝258480）
    5.精神慰撫金200萬元部分：
      本件原告雖於事發時高齡81歲，因常年運動，身體健朗而
      無病痛，現因被告過失致重傷，全身無力，24小時必須臥
      床及由專人照護，日常生活已無法自理，並累及家人，所
      遭受之精神上痛苦實屬巨大，其依民法第195條第1項前段
      之規定，請求非財產上損害賠償，自屬有據。本院審酌兩
      造所得財產資料、原告高職畢業，現為81歲榮民，名下無
      任何財產、被告光啟高中畢業，目前在親友水果攤幫忙，
      每月收入23000元等一切情狀，認原告請求精神慰撫金200
      萬元，尚嫌過高，應以70萬元為允適。
    6.基上：原告己○○得請求被告給付之賠償金額合計為0000
      000元（164552＋23600＋0000000＋258480＋700000＝000
      0000）。
    7.按損害之發生或擴大，被害人與有過失者，法院得減輕賠
      償金額，或免除之。民法第217條第1項定有明文。本件原
      告對於損害之發生亦需負30%之過失責任，已如前述，則
      經過失相抵後，故原告得請求之損害賠償額為0000000元
      （0000000×0.7＝0000000，元以下四捨五入），逾此部
      分之請求，非有理由。
    8.再按保險人依強制汽車責任保險法規定給付之保險金，視
      為加害人或被保險人損害賠償金額之一部分，加害人或被
      保險人受賠償請求時，得扣除之，強制汽車責任保險法第
      30條定有明文。查原告於本件發生損害後，業已向投保強
      制汽車責任險之新光產物保險股份有限公司申請強制汽車
      責任險理賠，並給付予原告0000000元之保險費，復有原
      告提出之保險公司賠付匯款入帳存摺影本乙件為證，應堪
      信為真實。依上開說明，上開保險給付金額應予扣除。則
      本件原告得請求賠償之金額應為0000000元【計算式：000
      000000000000＝0000000】。至於被告抗辯原告己○○應
      可獲最高170萬元之理賠金，故尚可繼續申請餘額80537元
      部分，因原告己○○並未實際獲得該部分之理賠，被告抗
      辯該部分應得扣除云云，顯屬無據。
    9.末按給付無確定期限者，債務人於債權人得請求給付時，
      經其催告而未為給付，自受催告時起，負遲延責任。其經
      債權人起訴而送達訴狀，或依督促程序送達支付命令，或
      為其他相類之行為者，與催告有同一之效力；又遲延之債
      務，以支付金錢為標的者，債權人得請求依法定利率計算
      之遲延利息；再應付利息之債務，其利率未經約定，亦無
      法律可據者，週年利率為百分之五，民法第229條第2項、
      第233條第1項前段及第203條分別定有明文。本件原告己○○基於侵權行為法律關係，請求被告給付0000000元，
      及自起訴狀繕本送達翌日即98年12月1日起至清償日止，
      按週年利率5%計算之法定遲延利息部份，為有理由，應予
      准許，逾此範圍之請求，非有理由，應予駁回。
  (五)茲就其餘原告請求精神慰撫金部分分述如下：
    1.按民法第195條第1項及第3項規定：「不法侵害他人之身
      體、健康、名譽、自由、信用、隱私、貞操，或不法侵害
      其他人格法益而情節重大者，被害人雖非財產上之損害，
      亦得請求賠償相當之金額。其名譽被侵害者，並得請求回
      復名譽之適當處分」、「前二項規定，於不法侵害他人基
      於父、母、子、女或配偶關係之身分法益而情節重大者，
      準用之」。上開條文之立法理由係鑑於父母或配偶與本人
      之關係最為親密，基於此種親密關係所生之身分法益被侵
      害時，其所受精神上之痛苦最深，爰增訂第3項準用規定
      。是以「不法侵害他人基於父、母、子、女或配偶關係之
      身分法益而情節重大者」，應認定係侵害基於親情、倫理
      、生活扶持利益之身分權，此有最高法院92年度台上字第
      1507號判決可資參照，並以一般人社會生活觀念上、評價
      上是否情節重大作為判斷依據。又按精神慰撫金之賠償須
      以人格權遭遇侵害，使精神上受有痛苦為必要，其核給之
      標準固與財產上損害之計算不同，然非不可斟酌雙方身分
      資力、加害程度及其他各種情形核定相當之數額。
    2.原告戊○○為原告己○○之配偶，原告乙○○、丁○○及
      丙○○均為原告己○○之子女，身份關係至為密切，原告
      己○○因本件車禍事故成為植物人，已失其基於配偶、父
      親之身分與其餘原告密切互動之可能，自屬對於原告戊○○、乙○○、丁○○及丙○○基於配偶、子女身分法益之
      侵害，而其情節重大。原告己○○因本件事故成為植物人
      後，其恢復正常活動力之機會渺茫，原告戊○○、乙○○
      、丁○○及丙○○除難享有夫妻、父親與子女間親情互助
      之機會外，更可能需負擔沈重的照護責任，對於原告等人
      身分權之侵害，其情節自屬重大。本院斟酌兩造所提財產
      明細資料，原告戊○○係原告己○○之配偶，小學畢業，
      現為家管；原告乙○○係和春技術學院畢業，現職為金寶
      山事業股份有限公司服務部禮儀課執禮司，育有二子女；
      原告丁○○為台北醫學院畢業，現職為台北縣立醫院藥師
      ，及原告丙○○為景文高職畢業，現職為擺攤賣衣服為業
      ，均係原告己○○之子女，對於至親因車禍重傷成為植物
      人，渠等感情上實痛苦萬分，侵害情節重大，本院審酌上
      情後，認原告戊○○請求精神慰撫金40萬元、原告乙○○
      、丁○○及丙○○各請求精神慰撫金20萬元為適當。
    3.查原告戊○○、乙○○、丁○○及丙○○係基於與直接被
      害人即原告己○○之配偶、子女身分法益被侵害而得請求
      非財產上之損害賠償，係我現行民法上間接被害人得請求
      損害賠償之依據。惟就與有過失之問題而言，在直接受害
      人與有過失之情形下，過失相抵原則是否亦應適用？本院
      認間接被害人之請求權，自理論言，雖係為固有之權利，
      但其權利既係基於侵害行為整個要件而發生，且其權利源
      自於直接被害人而來，實不能不負擔直接被害人之過失，
      且就公平性原則而論，應有適用民法第217條規定之餘地
      。本件車禍事故原告己○○應負擔30%之過失責任，已如
      前述，故原告戊○○得請求被告給付精神慰撫金28萬元（
      計算式：400000×0.7＝280000）、原告乙○○、丁○○
      及丙○○各得請求被告給付精神慰撫金14萬元（200000×
      0.7＝140000），原告等人逾此範圍之請求則無理由。
    4.綜上所述：原告戊○○請求被告給付28萬元、原告乙○○
      、丁○○及丙○○各請求被告給付14萬元，及分別自起訴
      狀繕本送達翌日即98年12月1日起至清償日止，按週年利
      率5%計算之法定遲延利息部份，為有理由，應予准許，逾
      此範圍之請求，非有理由，應予駁回。
四、本判決關於原告戊○○、乙○○、丁○○及丙○○勝訴部分
    ，因所命金額未逾50萬元，爰依民事訴訟法第389條第1項第
    5款規定，應依職權宣告假執行。
五、本件事證已臻明確，兩造所為之其他主張、陳述並所提之證
    據，經審酌後，認均與本件之結論無礙，不再一一論述，併
    予敘明。
六、訴訟費用負擔之依據：民事訴訟法第79條（惟依刑事訴訟法
    第504條第2項規定，經刑事庭移送前來部分免納裁判費，故
    兩造均無庸負擔附帶民事訴訟移送裁定移送部分之裁判費）
中    華    民    國    99    年    7    月    19    日
                  民事第三庭    法  官  張紫能
以上正本係照原本作成
如對本判決上訴，須於判決送達後20日內向本院提出上訴狀
中    華    民    國    99    年    7    月    19    日
                            書記官  蔡佳容

司法院資訊處製作；財團法人民間司法改革基金會備份。
